臺灣高等法院刑事裁定                 100年度聲字第2036號
聲  請  人
即  被  告  郭俊賢
上列聲請人因違反毒品危害防制條例案件（本院100 年度上訴字
第1080號），聲請具保停止羈押，本院裁定如下：
    主  文
聲請駁回。
    理  由
一、聲請意旨略以：被告已依自身經歷及記憶所及據實陳述本件
    案情，被告既已就相關案情詳實供述，自無煙滅、偽造、變
    造或勾串共犯或證人之必要。另被告雙親年邁，亦有稚兒尚
    待被告照料及教養，且被告亦非居無定所，並無逃亡之事實
    或逃亡之虞，自無再予羈押之必要，爰依刑事訴訟法第 110
    條第 1項規定，伏祈鈞院准予被告具保停止羈押，至感公便
    云云。
二、按被告經法官訊問後，認為犯罪嫌疑重大，而有下列情形之
    一，非予羈押，顯難進行追訴、審判或執行者，得羈押之︰
    （一）逃亡或有事實足認為有逃亡之虞者；（二）有事實足
    認為有湮滅、偽造、變造證據或勾串共犯或證人之虞者；（
    三）所犯為死刑、無期徒刑或最輕本刑為五年以上有期徒刑
    之罪者，刑事訴訟法第101條第1項定有明文。是羈押被告之
    目的，在於確保訴訟程序之進行、確保證據之存在、真實及
    確保刑罰之執行，而被告有無羈押之必要，及羈押後其原因
    是否仍然存在，有無繼續羈押之必要，應否延長羈押，均屬
    事實認定之問題，法院有依法認定裁量之職權，自得就具體
    個案情節予以斟酌決定，如就客觀情事觀察，法院許可羈押
    之裁定在目的與手段間之衡量並無明顯違反比例原則情形，
    即無違法或不當可言。
三、經查，
（一）本件被告因違反毒品危害防制條例案件，前經原審法院分
      別判處有期徒刑十年六月（販賣第一級毒品部分）、十二
      年六月（販賣第一級毒品部分）、五年六月（販賣第二級
      毒品部分）、一年（轉讓禁藥部分），並定應執行有期徒
      刑十八年六月在案，上訴至本院後，經本院值日法官於民
      國100 年4月6日訊問被告後，認為其涉犯販賣第一級、第
      二級毒品等罪之犯罪嫌疑重大，且符合刑事訴訟法第 101
      條第1項第1款所定有逃亡之虞及同條項第3 款之最輕本刑
      為五年以上有期徒刑之罪情形，認非予羈押，顯難進行審
      判及確保將來刑之執行，於100 年4月6日執行羈押，嗣於
      100 年7月6日羈押期間屆滿前裁定延長羈押二個月在案。
（二）另按刑事訴訟法第101 條第1項第3款規定之羈押原因，實
      係因被告所犯為死刑、無期徒刑或最輕本刑為五年以上有
      期徒刑之罪，可以預期將受重刑宣判，其為規避刑罰之執
      行而妨礙追訴、審判程序進行之可能性增加，國家刑罰權
      有難以實現之危險，是為防免其實際發生，在此維持重大
      之社會秩序及增進重大之公共利益之限度內（憲法第23條
      ），乃具有正當性。從而，基於憲法保障人民身體自由之
      意旨，被告犯上開重罪條款且嫌疑重大者，仍應有相當理
      由認為其有逃亡、湮滅、偽造、變造證據或勾串共犯或證
      人等之虞，法院斟酌命該被告具保、責付或限制住居等侵
      害較小之手段，均不足以確保追訴、審判或執行程序之順
      利進行，此際予以羈押，方堪稱係屬維持刑事司法權有效
      行使之最後必要手段。是被告縱然符合上揭第3 款之羈押
      事由，法官仍須就犯罪嫌疑是否重大、有無羈押必要、有
      無不得羈押之情形予以審酌，非謂一符合該款規定之羈押
      事由，即得予以羈押。此固經司法院大法官釋字第665 號
      解釋釋明在案。惟上揭所稱「相當理由」，與同條項第 1
      款、第2 款法文內之「有事實足認有‧‧‧之虞」尚屬有
      間，其條件當較寬鬆。良以重罪常伴有逃亡之高度可能，
      係趨吉避凶、脫免刑責、不甘受罰之基本人性，倘一般正
      常之人，依其合理判斷，可認為該犯重罪嫌疑重大之人具
      有逃亡之相當或然率存在，即已該當「相當理由」之認定
      標準，不以達到充分可信或確定程度為必要。且其認定，
      固不得憑空臆測，但不以絕對客觀之具體事實為限，若有
      某些跡象或情況作為基礎，即無不可（最高法院98年臺抗
      字第668 號裁定同此意旨）。準此，本件被告所犯販賣第
      一級、第二級毒品等罪經原審分別判處刑期，並定應執行
      刑有期徒刑十八年六月，嗣經本院將上開販賣第一級、第
      二級毒品部分暨定應執行刑部分撤銷，分別改判處有期徒
      刑十年六月（販賣第一級毒品部分）、十年八月（販賣第
      一級毒品部分）、四年（販賣第二級毒品部分），並定應
      執行刑有期徒刑十三年在案，堪認犯罪嫌疑確屬重大，且
      符合刑事訴訟法第101條第1項第3 款所定之最輕本刑為五
      年以上有期徒刑之罪情形；另衡諸被告所犯上開販賣第一
      級、第二級毒品等罪經原審分別判處刑期，並定應執行刑
      有期徒刑十三年之刑度，則被告面臨重典，衡諸常情，實
      有相當理由足認被告有畏刑逃匿以規避審判程序進行及刑
      罰執行之可能性甚高，亦堪認被告尚有逃亡之虞，而有羈
      押之必要。本件確有羈押之原因及必要等情，已如前述，
      本院審酌全案卷證及被告上揭聲請理由各情，認前開羈押
      原因尚未消滅，並斟酌命該被告具保之手段，尚不足以確
      保審判或執行程序之順利進行等情，自無從准予被告以具
      保之方式替代之。聲請意旨空言被告所稱被告雙親年邁，
      亦有稚兒尚待被告照料及教養，且被告亦非居無定所，並
      無逃亡之事實或逃亡之虞，自無再予羈押之必要云云，尚
      無影響本案確有羈押必要情狀之判斷。另本件羈押既非以
      聲請人有湮滅、偽造、變造證據或勾串共犯或證人之虞為
      由而裁定羈押，則聲請人所指其無勾串共犯或證人之虞等
      情，本院並無審酌之必要。再被告復無刑事訴訟法第 114
      條各款所規定不得駁回具保聲請之情形。從而，被告聲請
      具保停止羈押，無從准許，應予駁回。
據上論斷，應依刑事訴訟法第220 條，裁定如主文。
中    華    民    國   100    年    7     月    18    日
                  刑事第十四庭  審判長法  官  陳志洋
                                      法  官  梁耀鑌
                                      法  官  遲中慧
以上正本證明與原本無異。
如不服本裁定，應於收受送達後五日內向本院提出抗告狀。
                                      書記官  陳韋杉
中    華    民    國   100    年    7     月    19    日